臺灣高等法院民事判決　　　　　　　　 96年度上易字第645號
上　訴　人　甲○○
　　　　　　乙○○
上列當事人間侵權行為損害賠償事件，兩造對於中華民國96年5
月17日台灣板橋地方法院96年度訴字第603號第一審判決各自提
起上訴，經本院於96年9月19日言詞辯論終結，判決如下：
    主    文
兩造上訴均駁回。
第二審訴訟費用由兩造各自負擔。
    事實及理由
一、上訴人（即被上訴人）乙○○起訴主張：
  (一)被上訴人甲○○於民國94年9月30日下午3時30分許，在台北
    縣中和市○○街 160號前其經營之小吃攤，因不滿上訴人乙
    ○○抱怨送錯粥品，竟基於公然侮辱之犯意，以台語「賺吃
    查某」、「操妳媽」等語辱罵乙○○，又摑掌毆打乙○○臉
    部，致乙○○跌倒在地，受有下巴瘀傷及挫傷、兩手多處擦
    傷及瘀傷、右小腿前方瘀傷、右臀瘀傷及挫傷等全身多處之
    傷害。
  (二)乙○○自受傷後至96年 4月26日止，支付身體傷害之醫療費
    用新臺幣（下同）6,790元、精神傷害之醫療費用7,112元、
    補藥及寶健品費用14,272元、鎮定劑及安眠藥費用1,800 元
    、推拿及民俗療法費用12,800元，共計支付醫療費用42,774
    元。上訴後主張如附表所示乙○○至95年 7月止之醫療及保
    健品支出合計23,332元，甲○○均應賠償，原判決僅判命甲
    ○○賠付醫療費3,370元，係有未當。
  (三)乙○○自89年初自美學成返台，歷練 5年不同領域經理級受
    薪工作，自95年 8月初創業，從事電子資訊產業業務開發，
    自設SOHO工作室接案，即遭遇甲○○施暴，乙○○因精神恍
    惚、顏面等傷勢不便接洽客戶，損失客戶和億行有限公司94
    年10月專案收入3萬元。
  (四)乙○○體質精神衰弱，經甲○○當街公然侮辱並毆打致身體
    受傷，且經新聞負面報導，創業進展受挫，精神肉體所受痛
    苦甚大，乙○○素來體質孱弱敏感，過去偶有服用鎮定劑以
    達休息目的，95年10月以後終日恍惚，須倚賴大量服用鎮定
    劑求得安定，請求賠償精神衰弱非財產上損害20萬元、公然
    侮辱及毆打之名譽損失30萬元，合計50萬元。甲○○在第一
    審判決後，向媒體發布不實之消息，指稱乙○○疑有精神病
    ，致乙○○受同儕親友之質疑，乙○○受有二度之傷害。經
    乙○○委託之律師閱卷得知，甲○○曾涉有贓物、過失致死
    等罪嫌，可供法院參考。上述各項損害均係甲○○不法侵害
    所生之結果，為此本於侵權行為之法律關係請求甲○○負賠
    償責任。（ 本院按：乙○○於原審請求甲○○賠償581,774
    元本息，原判決命甲○○賠償93,370元本息，駁回乙○○其
    餘之請求， 乙○○就敗訴中之463,332元本息上訴，關於乙
    ○○於原審請求但未繫屬於本院之搬遷費用，爰不予贅述）
    。
  (五)聲明：
    1.上訴聲明：
      (1)原判決不利於上訴人部分廢棄。
      (2)上開廢棄部分，甲○○應再賠償乙○○463,332元及自
        起訴狀繕本送達翌日起至清償日止按年息百分之5計算
        之利息。
    2.答辯聲明：駁回對造之上訴。
二、被上訴人（即上訴人）甲○○則以：
  (一)承認傷害乙○○之事實，甲○○已當著員警的面向乙○○道
    歉，且乙○○在食用粥品半碗之多始稱送錯又踢倒店內塑膠
    椅，態度亦不佳。乙○○在事發一個小時以後，帶了黃姓男
    子來店內恐嚇，揚言要讓甲○○生意做不下去。95年5月8日
    乙○○乘坐輪椅在台灣板橋地方法院出庭，當時調解委員詢
    問乙○○是否因甲○○毆打成傷，乙○○答稱係自己弄傷。
     依95年7月26日國泰綜合醫院汐止分院之診斷証明書所載，
    病名為右小腿皮下層凹陷，開立證明書之時間與乙○○坐輪
    椅之時間吻合，乙○○自己弄傷腳卻誣指係甲○○所為。乙
    ○○主張興漢中醫診所開立之診斷証明書誤載，將傷勢部分
    由右踝更改為右小腿，乙○○之前提出之診斷証明書病名已
    修改過，怎可能再誤載？乙○○看診時間95年6月8日離事發
    時間長遠9個月，該傷勢與甲○○無關。 甲○○接受媒體訪
    談時，並未如乙○○所言有誣指其精神病之情事等語置辯。
  (二)甲○○本打算賠付原判決認定之醫藥費 3,370元外，再包一
    個12,000元紅包表達歉意，乙○○主張精神損失20萬元及名
    譽損失30萬元，都不應由甲○○賠償，原判決所命之給付金
    額9萬餘元太高。 甲○○對原判決認定之工作損失30,000元
    不再上訴。
  (三)聲明：
    1.上訴聲明：
      (1)原判決關於命甲○○之給付於超過33,370元本息部分廢
        棄。
      (2)上開廢棄部分，乙○○於第一審之訴駁回。
    2.答辯聲明：駁回乙○○之上訴。
三、兩造不爭之事實：
  乙○○主張甲○○於94年9月30日下午3時30分許，在台北縣中
  和市○○街160號前甲○○經營之小吃攤， 因不滿乙○○抱怨
  送錯粥品，竟基於公然侮辱之犯意，以台語「賺吃查某」、「
  操妳媽」等語辱罵乙○○，並摑掌毆打乙○○臉部，致乙○○
  跌倒受有下巴瘀傷及挫傷、兩手多處擦傷及瘀傷、右小腿前方
  瘀傷、右臀瘀傷及挫傷等多處傷害之事實，為甲○○所自認，
   並有乙○○提出傷勢放大之照片4張及台灣板橋地方法院檢察
  署95年度偵字第5946號偵查卷附由國泰綜合醫院出據之診斷證
  明書影本1件可稽。 甲○○因上開公然侮辱及傷害乙○○之犯
  行，經檢察官偵查終結提起公訴，並經原法院刑事庭以95年度
   簡字第2257號及95年度簡上字第453號判決觸犯傷害罪及公然
  侮辱罪，分別處以拘役20日及罰金6,000 元確定，亦有上開起
  訴書及判決書各 1件之影本在卷可憑。乙○○主張甲○○不法
  侵害乙○○之身體及名譽之事實，堪信為真實。
四、兩造爭點之論述：
  按因故意或過失，不法侵害他人之權利者，負損害賠償責任；
  不法侵害他人之身體或健康者，對於被害人因此喪失或減少勞
  動能力或增加生活上之需要時，應負損害賠償責任；不法侵害
  他人之身體、健康、名譽、自由、信用、隱私、貞操，或不法
  侵害其他人格法益而情節重大者，被害人雖非財產上之損害，
  亦得請求賠償相當之金額，民法第184條第1項前段 、第193條
  第1項、第195條第1項前段定有明文。 本件甲○○公然侮辱乙
  ○○並毆打乙○○身體致乙○○受傷，不法侵害乙○○之名譽
  及身體，乙○○依上開規定請求甲○○負賠償責任，洵無不合
  。乙○○請求甲○○賠償費用，是否應予准許，分述如次：
  (一)關於乙○○主張醫療費如附表所示之23,332元均應由甲○○
    賠償，原審僅判命給付3,370元部分：
    1.依國耀中醫診所出據之220元醫療費用收據（ 原審附民卷
      第16頁）所載，乙○○就診日期為95年 7月22日，距離乙
      ○○於94年9月30日遭甲○○毆傷之日相隔9月餘之久，難
      認係94年9月30日遭甲○○毆打所造成或遺留之傷害， 乙
      ○○請求甲○○給付220元醫療費用，難予准許。
    2.乙○○主張因遭甲○○公然侮辱及毆打，致精神無法負荷
      ，自95年12月起赴行政院國軍退除役官兵輔導委員會台北
      榮民總醫院（以下簡稱榮總）就診，支出醫療費用10,620
      元之事實，固據提出醫療費用收據影本及診斷証明書影本
      （本院卷第19頁）為證。然，乙○○自承素來體質孱弱敏
      感，過去偶有服用鎮定劑以達休息目的（ 本院卷第13頁）
      等情；而依榮總之診斷証明書記載，乙○○之病名為「焦
      慮症、低血鉀症」，醫師囑言「乙○○自94年12月14日起
      至醫院門診治療，起初因焦慮症狀嚴重長期服用大量之安
      眠鎮靜劑，治療期間病情亦有起伏變化」等語；依乙○○
      之自認，在本事件發生之前，其已有服用鎮定劑之習性，
      於94年9月30日事件發生後2月餘之同年12月14日至醫院看
      診，乙○○支出醫療費用是否與甲○○之傷害及公然侮辱
      行為間有相當因果關係，即非無疑。按現代人生活緊張，
      在競爭激烈之社會，感受生活之壓力在所難免，而焦慮症
      形成之原因複雜，乙○○在無專業醫師證明其焦慮症係甲
      ○○所造成之情形下，難認焦慮症之醫藥支出與甲○○之
      行為有相當因果關係，乙○○遽為請求甲○○賠償焦慮症
      之醫療費用10,620元，不應准許。
    3.季姍另主張因甲○○之侵害行為購買補藥保健品支出9,12
      2元部分， 其中自然映象健康事業有限公司開出之發票品
      名為「保養品」（原審卷第31頁），博昱藥局之統一發票
      無品名（原審卷第32頁），不知購買何物，此外，乙○○
      未提出醫師處方證明因甲○○之毆打行為受傷，醫療上必
      要購買保健品，從而，乙○○請求甲○○賠償該費用，自
      不應准許。
    4.綜上所述， 乙○○請求甲○○賠償醫療費用3,370元，應
      予准許；逾該金額之請求，則屬無據，不應准許。
  (二)原判決判命甲○○賠償乙○○工作損失3萬元， 此部分甲○
    ○於本院行準備程序時已陳明不上訴，此部分即不再贅述。
  (三)非財產上損失50萬元部分：
    乙○○遭甲○○公然侮辱並毆打致身體多處受傷，其精神上
    自受有相當之痛苦，乙○○請求甲○○賠償非財產上損害，
    應屬有據。原法院審酌乙○○學歷碩士畢業，從事電子資訊
    產業業務開發及自設工作室接案， 94年薪資所得228,015元
    ，名下並無不動產；甲○○學歷初中肄業，從事攤販賣麵工
    作，月入約4、5萬元，名下無不動產，此為兩造所自陳，並
    有原法院依職權查詢之稅務電子閘門財產所得調件明細表在
    卷可參等兩造之身分、地位、經濟狀況，及乙○○所受痛苦
    之程度，認乙○○請求甲○○賠償非財產上損害50萬元，尚
    屬過高，應予核減為6萬元，應屬公允。 乙○○主張太低，
    甲○○則認過高，查，甲○○因辱罵、毆打乙○○，刑事部
    分業經判決有罪，獲有相當之懲戒，應知警惕，甲○○經營
    小吃店維持全家生計， 以一碗粥50元計算須販賣1,200碗才
    能換得6萬元，並不輕鬆， 但乙○○因吃粥被毆打，甲○○
    賠償其精神損失6萬元亦不為過。 原判決審酌全情判命甲○
    ○賠償6萬元，應屬妥適， 兩造對非財產上損失之上訴，均
    無理由，應予駁回。
五、綜上所述，乙○○依侵權行為之法律關係請求甲○○賠償93
    ,370 元，及自乙○○95年8月15日刑事附帶民事訴訟起訴狀
    繕本送達翌日即95年8月16日起至清償日止，按年息百分之5
    計算之利息，並無不合，逾上開金額之請求，則無理由，應
    予駁回。是則原審於上開金額判命甲○○給付，於法並無不
    合。兩造上訴意旨各自指摘原判決對其不利部分為不當，求
    予廢棄改判，乙○○請求甲○○再給付463,332元本息， 甲
    ○○請求超過33,370本息部分廢棄，駁回乙○○之請求，均
    為無理由，均應駁回。
六、本件事證已臻明確，兩造其餘攻擊防禦方法，經審酌後，或
    與本件無涉，或與判決結果不生影響，毋庸一一論列。
七、據上論結，本件上訴為無理由，依民事訴訟法第449條第1項
    、第78條，判決如主文。
中　　華　　民　　國　　96　　年　　 10 　月　　 3　　日
                    民事第二庭
                        審判長法　官  吳謙仁
                              法　官  李瓊蔭
                              法  官  蘇瑞華
正本係照原本作成。
不得上訴。
中　　華　　民　　國　　96　　年 　　10　 月　　 4  　日
　　　　　　　　　　　　　　　書記官  詹麗珠
